臺灣臺中地方法院民事判決　95年度勞再易字第3號
再審　原告　甲○○○
　　　　　　　　　　　　號
訴訟代理人　乙○○
再審　被告　私立藝能文理短期補習班
法定代理人　丙○○
訴訟代理人　丁○○
上列當事人間請求給付資遣費等事件，再審原告對於民國95年6
月12日本院95年度勞簡上字第8號第二審民事確定判決，及民國9
5年10月3日本院95年度勞再易字第2號民事確定判決提起再審之
訴，本院判決如下：
    主  文
再審之訴駁回。
再審訴訟費用由再審原告負擔。
    理  由
壹、再審意旨略以：
一、再審原告曾提出「再審對造人將再審申請人薪資分開發給，
    違反勞動契約有損害再審申請人權益之虞」，係於續行之程
    序提出新攻擊方法，屬合法終止契約之事由。然原95年度勞
    再易字第2號確定判決既已認定再審原告再審合法，何以對
    前開新攻擊方法卻認定不合法，其禁止之依據何在？前開確
    定判決並認定該新攻擊方法為獨立提起另一再審之訴之原因
    事實，其依據何在？均未見記載，故前開確定判決自屬違法
    。前開確定判決認定再審原告提出新攻擊方法為不合法，應
    裁定駁回，然前開確定判決卻以判決駁回再審之訴，其理由
    與主文顯有矛盾。
二、再審原告於民國95年4月20日爭點整理狀，曾提出證物載明
    再審原告合法不經預告終止契約之事由。然本院95年度勞簡
    上字第8號民事確定判決及95年度勞再易字第2號民事確定判
    決卻均未斟酌附件三藝能文理補習班教師管理規則第7條第4
    項第1款規定「薪資/學生人數獎金之證物」；前開95年度勞
    簡上字第8號民事確定判決未斟酌附件一會議記錄（二）4所
    載「不給付學生人數獎金」之虛偽意思表示之證物，且未斟
    酌證三再審原告郵局存證信函所載「依勞動基準法第14條規
    定，再審申請人終止與再審對造人僱傭關係」之證物；故前
    開確定判決均未斟酌前開證物之違法，致再審原告受不利之
    判決，自得據為再審之理由。
三、再審被告負有依再審原告年所得總額書報全額扣繳憑單之義
    務，所得稅法第7條第5項、第14條第3類定有明文。然本院
    95年度勞簡上字第8號民事確定判決知再審被告違反其義務
    而短報再審原告年所得總額之扣繳憑單，與再審被告應負義
    務補足再審原告年所得總額之扣繳憑單；及再審被告代理人
    陳秋萍，故意當眾老師與再審原告面前，以再審原告「希望
    報多一點」之詞句嘲諷重大侮辱再審原告，已構成終止契約
    事由；暨再審原告已合法不經預告向再審被告終止契約，再
    審原告之訴有理由，惟前開確定判決卻以無理由判決駁回再
    審原告之訴，其理由與主文顯有矛盾之違法。
四、本院95年度勞簡上字第8號民事確定判決明知再審原告所提
    證19之六年級寒假作業獎金之單據，載明1位學生新台幣（
    下同）300元，5位1,500元之證物，可證明屬勞動基準法第2
    條第1項第3款所規定按記件（即記數量）給付獎金工資之事
    實；及再審原告證4A面93年2月再審被告給付寒假作業獎金
    、B 面93年9月再審被告給付暑假作業獎金之證物，可證明1
    年固有寒假及暑假2次之作業獎金再審被告在該定期日給付
    之事實；與寒假、暑假期間之作業，屬再審原告在寒假、暑
    假期間上班之唯一事務工作，並無其他事務工作；和寒假作
    業獎金係屬再審原告在寒假期間上班之按計件給付工資之工
    作報酬，再審被告不依勞動契約給付工作報酬，而生再審原
    告得不經預告終止契約之事由；暨再審原告於94年4月13日
    以郵局存證信函向再審被告終止契約後，再審被告始於95年
    1月3日、19日分別給付再審原告450元、1,050元，再審被告
    於終止契約後之不依勞動契約定期給付工作報酬，並非關係
    存續中之遲延給付，故前開確定判決以無理由駁回再審原告
    之訴，致再審原告受不利之判決，其理由與主文顯有矛盾之
    違法。
五、證4A、B、C面再審原告各薪資單之每月薪資一齊給付，證5
    再審原告郵局存簿之每月薪資一齊給付，證10A、B面再審原
    告各薪資袋之每月薪資一齊給付等證物，可證明再審原告薪
    資全額再審被告1次全額一齊給付之勞動契約。然再審被告
    卻於94年4月8日將94年3月份薪資分開發給，有再審被告附
    件一會議記錄載明，除工資以轉帳發給外其餘當面點交，及
    再審原告證6B面存證信函載明，固定薪資已匯入帳戶，績效
    獎金由他人當面點交等證物可證。又本院95年度勞簡上字第
    8號民事確定判決未斟酌前開證4A、B、C面、證5、證10、附
    件一會議記錄證、6B面等證物，有未斟酌證物之違法，致再
    審原告受不利之判決，自得據為再審之理由。
六、爰依民事訴訟法第496條1項第2款、第13款、第500條第1項
    、第501條第1項第4款之規定，提起再審之訴云云。
貳、按再審之訴不合法者，法院應以裁定駁回之，民事訴訟法第
    502條第1項定有明文。而再審之訴，應於30日之不變期間內
    提起；前項期間，自判決確定時起算，判決於送達前確定者
    ，自送達時起算，其再審之理由發生或知悉在後者，均自知
    悉時起算，民事訴訟法第500條第1、2項亦有規定。次按不
    得上訴之判決，於宣示時確定，不宣示者，於公告時確定，
    民事訴訟法第398條第2項著有規定。查：
（一）本院95年度勞簡上字第8號民事確定判決，係於95年6月12
      日宣示，且不得上訴，並於95年6月16日送達本件再審原
      告訴訟代理人，此有前開民事判決、宣示判決筆錄、送達
      證書附於本院95年度勞簡上字第8號卷可憑，並經本院調
      取前開卷宗核閱無誤，自堪信為真實。則本院95年度勞簡
      上字第8號民事判決，應於95年6月間確定，及若無再審理
      由發生或知悉在後之情事，對前開確定判決提起再審之訴
      ，應自前開民事判決送達時起算30日之不變期間，均可認
      定。
（二）然再審原告於95年10月19日提起本件再審之訴，亦有民事
      聲請再審聲請狀在卷可證，則再審原告提起本件再審之訴
      已逾前開30日之不變期間，依前開說明，其再審之訴自不
      合法，應裁定駁回。
參、本院95年度勞再易字第2號民事確定判決部分：
一、按民事訴訟法第496條第1項第2款所謂判決理由與主文顯有
    矛盾，係指判決依據當事人主張之事實，認定其請求或對造
    抗辯為有理由或無理由，而於主文為相反之諭示，且其矛盾
    為顯然者而言。查本院95年度勞再易字第2號民事確定判決
    理由項下，認定原確定判決未就前開新攻擊防禦方法為判斷
    ，並無適用法規顯有錯誤可言，縱前開攻擊防禦方法曾經再
    審原告主張，但原確定判決未於判決理由項下，記載對該攻
    擊防禦方法之意見，雖可認判決理由不備，然亦非屬適用法
    規顯有錯誤，而認再審原告之訴，顯無理由，並於主文諭示
    駁回再審之訴，有本院95年度度勞再易字第2號民事判決在
    卷可證，並經本院調取前開卷宗核閱無誤，則依前開說明，
    本院95年度勞再易字第2號民事確定判決，自無判決理由與
    主文顯有矛盾之情形。
二、另按民事訴訟法第496條1項第13款所謂當事人發現未經斟酌
    之證物或得使用該證物，係指前訴訟程序事實審之言詞辯論
    終結前已存在之證物，因當事人不知有此致未經斟酌，或雖
    知有此而不能使用現始得使用者而言；且當事人以發現未經
    斟酌之證物或得使用該證物為再審理由者，應負舉證之責任
    。再按於簡易訴訟程序不得上訴第三審法院經第二審確定之
    判決，如就足以影響判決之重要證物漏未斟酌者，固亦得依
    民事訴訟法第497條提起再審之訴；然須以該證物足以動搖
    原確定判決基礎者為限，若縱經斟酌亦不足影響判決基礎之
    意見者，不得據為本條所定之再審理由。查：
（一）再審原告所主張曾提出前開證物載明再審原告合法不經預
      告終止契約之事由，然既係再審原告所提出，當無其不知
      有此致未經斟酌之情事，此外，再審原告迄未舉證證明其
      不知有此致未經斟酌，或雖知有此而不能使用現始得使用
      之事實，則再審原告依民事訴訟法第496條1項第13款之規
      定，提起本件再審之訴，自屬無據。
（二）再審原告對本院95年度勞簡上字第8號民事確定判決，係
      以該確定判決有民事訴訟法第496條第1項第1款適用法規
      顯有錯誤為由，而提起再審之訴，嗣經本院以95年度勞再
      易字第2號民事確定判決駁回其再審之訴，且本院95年度
      勞再易字第2號民事確定判決並援引最高法院57年度台上
      字第1091號、63年度台上字第880號判例，說明民事訴訟
      法第496條第1項第1款所謂適用法規顯有錯誤，係指確定
      判決所適用之法規，顯然不合於法律規定，或與司法院現
      尚有效及大法官會議之解釋，或現尚有效之判例顯有違反
      ，或消極的不適用法規，顯然影響裁判者而言，並不包括
      判決理由矛盾、理由不備、取捨證據失當、漏未斟酌證據
      、認定事實錯誤及在學說上諸說併存尚無法規判解可據致
      發生法律上見解歧異等情形在內，而認再審原告之訴，顯
      無理由，駁回其再審之訴，有本院95年度勞再易字第2號
      民事判決在卷可證，並經本院調取前開卷宗核閱無誤。則
      前開證物不足動搖原確定判決基礎，縱經斟酌亦不足影響
      判決基礎之意見，依前開說明，自不得據為民事訴訟法第
      497條所定之再審理由。是本院95年度勞再易字第2號民事
      確定判決，亦無漏未斟酌前開證物之違法可言。
三、復按再審之訴，顯無再審理由者，得不經言詞辯論，以判決
    駁回之，民事訴訟法第502條第2項定有明文。查本院95年度
    勞再易字第2號民事確定判決，並無再審原告所主張之前開
    再審事由，則本件再審原告提起再審之訴，顯無再審理由，
    爰不經言詞辯論，逕以判決駁回之。
肆、綜上所述，再審原告提起本件再審之訴，核與前開規定不合
    ，自不應准許，應予駁回。
伍、依民事訴訟法第502條第1項、第2項、第505條、第78條，裁
    定如主文。
中　　華　　民　　國　　96　　年　　 5　　月　　21　　日
                     民事第三庭審判長法　官　許秀芬
　　　　　　　　　　 　　　　　　　　法　官  黃渙文
　　　　　　　　　　 　　　　　　　　法　官  陳卿和
正本係照原本作成
不得抗告。
中　　華　　民　　國　　96　　年　　 5　　月　　21　　日
                                     書記官  葉泰濃
